【裁判字號】    98,親,90
【裁判日期】    980618
【裁判案由】    確認親子關係不存在
【裁判全文】
臺灣桃園地方法院民事判決                98年度親字第90號
原      告  甲○○
被      告  丁○○
            丙○○○
上  一  人
訴訟代理人  乙○○
上列當事人間請求確認親子關係不存在事件，於民國98年6 月4
日言詞辯論終結，本院判決如下：
    主    文
確認原告與被告丙○○○間之親子關係不存在。
確認原告與被告丁○○間之親子關係存在。
訴訟費用由原告負擔。
    事實及理由
一、本件原告起訴主張：被告丁○○前自訴外人方兆文受胎，於
    民國61年2 月18日生下原告，因當時方兆文與被告丙○○○
    具婚姻關係，因此將原告登記為方兆文與被告丙○○○之婚
    生子女。因原告確係被告丁○○所生，與被告丙○○○間無
    真實血緣之母子關係存在，且原告自出生後均由被告丁○○
    扶養照顧，因戶籍登記與真實血緣不符，為此爰請求確認原
    告與被告丙○○○間親子關係不存在，及原告與被告丁○○
    親子關係存在等語。並聲明：如主文所示。
二、被告丁○○、丙○○○到庭陳稱：原告確實為為丁○○所生
    ，而非丙○○○所生，同意原告之請求等語。
三、按民法第1063條第1 項之婚生子女否認之訴，規定妻在婚姻
    關係存續中受胎而生之子女，推定為夫之婚生子女，係以該
    子女由妻分娩為前提。倘妻並無分娩之事實，僅於戶籍資料
    上登載為該夫妻之婚生子女，則權利義務受影響之第三人提
    起確認該親子關係不存在之訴，應屬民事訴訟法第247 條之
    一般確認訴訟，而非民法第1063條之婚生子女否認之訴，並
    無民事訴訟法第590 條第1 項、第2 項規定之適用，有即受
    確認判決之法律上利益之人，不論何時均得提起，最高法院
    90年度台上字第1975號、91年度台上字第1873號判決意旨已
    有明示。本件原告起訴主張其係被告丁○○分娩所生，並非
    被告丙○○○所產下，但戶籍資料上卻登載為被告丙○○○
    所生之女，致依戶籍登記有誤認原告與被告丙○○○間有母
    女法律關係，及戶籍登記與真實血緣不符，故提起本件確認
    親子關係存在與不存在訴訟，此核屬一般民事訴訟法之確認
    訴訟，且有受確認判決之法律上利益，於法並無不合，合先
    敘明。
四、原告主張其為被告丁○○分娩所生之女，僅因其出生時，生
    父方兆文與被告丙○○○間有婚姻關係，故於辦理原告出生
    登記時，將原告登記為方兆文與被告丙○○○之婚生女等情
    ，業據原告提出戶籍謄本3 件及長庚紀念醫院親子鑑定報告
    書為證。依長庚紀念醫院進行鑑定結果，認為：「（1） 不
    能排除丁○○與甲○○的親子關係。（2） 累積親子關係係
    數（CLR） 為131,996.69。就是說『丁○○是甲○○的親生
    母親』這一個可能性與『任何中國女人偶然具有是甲○○的
    親生母親所必須具備的基因半型 (Obligatory genes) 』這
    一個可能性相比，大約是131,996.69倍。（3） 親子關係概
    率(PP)為99.999242%。也就是說丁○○與甲○○之母女關係
    確定率為99.999242%。因此『丁○○是甲○○的親生母親』
    這一個假設由此次測試已實務上可以證實」等語，有財團法
    人長庚紀念醫院（林口）分院98年5 月25日親子鑑定報告在
    卷可稽，堪認原告主張其確為被告丁○○所生，而非被告丙○○○之女乙節為真實。
五、綜上，本件原告實非被告丙○○○所產，而係被告丁○○分
    娩所生，則原告與被告丙○○○間親子關係應不存在，原告
    與被告丁○○則具親子關係。從而，原告訴請確認其與被告
    丙○○○間親子關係不存在，及與被告丁○○間親子關係存
    在，洵屬有據，應予准許。
六、據上論結，依民事訴訟法第81條第1 款，判決如主文。
中    華    民    國    98    年    6     月    18    日
                  家事法庭法  官  張益銘
上列正本證明與原本無異。
如對本判決上訴，須於判決送達後20日內向本院提出上訴狀（須
按他造人數附繕本），並應繳納上訴費用。
中    華    民    國    98    年    6     月    18    日
                          書記官  許白梅


司法院資訊處製作；財團法人民間司法改革基金會備份。
